臺灣高等法院刑事判決　　　　　　　 96年度交上訴字第155號
上　訴　人
即　被　告　丙○○
上列上訴人因公共危險等案件，不服臺灣桃園地方法院96年度交
訴字第61號，中華民國96年6 月29日第一審判決（起訴案號：臺
灣桃園地方法院檢察署96年度偵字第3016號），提起上訴，本院
判決如下︰
    主  文
原判決撤銷。
丙○○因過失傷害人，處有期徒刑肆月，如易科罰金以新臺幣壹
仟元折算壹日，減為有期徒刑貳月，如易科罰金以新臺幣壹仟元
折算壹日；又駕駛動力交通工具肇事，致人受傷而逃逸，處有期
徒刑捌月，減為有期徒刑肆月，如易科罰金以新臺幣壹仟元折算
壹日。應執行有期徒刑伍月，如易科罰金以新臺幣壹仟元折算壹
日。緩刑貳年。
    事  實
一、丙○○於民國95年12月3日16時40 分許，騎乘車號BBB－835
    號重型機車並在後加掛二輪型推車堆放廢紙箱，搭載其子謝
    明翰，沿桃園縣八德市○○路由中壢市往八德市○○路方向
    行駛，於行經桃園縣八德市○○路979 號前，欲超越前方由
    乙○○所騎乘，搭載其母甲○○之車號H7G－250號重型機車
    時，本應注意車前狀況及兩車併行之間隔，並隨時採取必要
    之安全措施，以避免危害發生，而依當時天氣為晴，日間有
    自然光線，柏油路面，道路無缺陷、無障礙物、視距良好等
    情形，並無不能注意之情事，竟於兩車併行時，疏未注意併
    行之間隔，致其機車後加掛二輪型推車上堆放之廢紙箱勾到
    車號H7G－250號重型機車之左把手，致乙○○、甲○○人車
    倒地，乙○○因而受有左肩及左踝扭挫傷、左肘挫傷之傷害
    ，甲○○因而受有左手多處擦傷、左膝挫瘀傷之傷害。乙○○起身後前往抄下丙○○之車號，並告知丙○○撞到人之事
    實，詎丙○○發現肇事致人受傷後，本不得駛離，應停車採
    取救護或其他必要措施，竟基於肇事逃逸之犯意，趁乙○○
    以電話報警之際，逕行騎車逃逸。經乙○○提供肇事車號，
    始為警循線查獲。
二、案經乙○○、甲○○訴由桃園縣政府警察局八德分局報請台
    灣桃園地方法院檢察署檢察官偵查起訴。
    理  由
一、本件認定事實所引用之本件卷內所有文書證據，並無證據證
    明係公務員違背法定程序所取得，被告丙○○於原審、本院
    審理中就卷內所有之卷證資料之證據能力均表示無意見，且
    卷內之文書證據，亦無刑事訴訟法第159條之4之顯有不可信
    之情況、不得作為證據之情形，則依刑事訴訟法第159條之5
    之規定，本件認定事實所引用之本件卷證所有文書證據等證
    據，均有證據能力，合先敘明。
二、被告雖於原審審理中矢口否認有何過失傷害及肇事逃逸之犯
    行，辯稱係告訴人乙○○之機車自己擦撞其車輛，且其亦不
    知有與告訴人乙○○、甲○○發生交通事故云云。惟於本院
    審理中對上揭事實坦承不諱，並辯稱：當時我有停下來，我
    跟他說要私下和解，結果被害人就報警，我就離開云云。
三、經查：
  (一)證人即告訴人甲○○於原審證稱：當時我坐我兒子的車要回
    桃園，我們是直行，被告騎機車從我們左邊超過去，結果將
    我們拖倒等語明確（見原審卷第37頁），核與證人即告訴人
    乙○○於原審證稱：被告騎乘機車從我們左後方超車，紙箱
    勾到我們機車左把手，我們人車倒地等情相符（見原審卷第
    40頁），且證人即被告之子謝明翰亦於原審證稱當時聽到聲
    音後有回頭看，就見到告訴人之車子倒在地上，告訴人中之
    一人即過來告知被告說撞到人了等語（見原審卷第42頁），
    故被告車輛經過告訴人車輛後，謝明翰即聽見告訴人等之車
    輛倒地聲，且告訴人乙○○、甲○○與被告亦無仇隙，自無
    誣陷被告之理，是告訴人乙○○所騎乘之機車係因遭被告機
    車所載運之紙箱勾住而倒地一情，足堪認定。
  (二)按汽車行駛時，駕駛人應注意車前狀況及兩車併行之間隔，
    並隨時採取必要之安全措施，道路交通安全規則第94條第 3
    項定有明文。本件案發當時天氣為晴，日間有自然光線，柏
    油路面，道路無缺陷、無障礙物、視距良好，此有道路交通
    事故調查報告表(一)在卷足憑（見同上偵查卷第20頁），依被
    告之智識、能力，並無不能注意之情事。被告自承當時係從
    告訴人乙○○之左側超車（見原審卷第45頁），足見被告於
    超車中與告訴人車輛併行時，顯有疏未注意車前狀況及兩車
    併行之間隔，致其載運之紙箱勾住告訴人機車把手，使告訴
    人乙○○所騎乘之機車倒地，應負過失責任甚明。
  (三)告訴人乙○○、甲○○於本件事故後即於當天（95年12月 3
    日）送行政院衛生署桃園醫院急診，經診斷告訴人乙○○受
    有左肩及左踝扭挫傷、左肘挫傷之傷害，告訴人甲○○受有
    左手多處擦傷、左膝挫瘀傷之傷害，此有行政院衛生署桃園
    醫院傷害診斷證明書二份在卷可證（見偵查卷第13、14頁）
    ，堪認被告前開駕駛之過失行為與告訴人等此部分傷害確有
    相當因果關係。
  (四)被告雖於原審辯稱其不知有與告訴人乙○○、甲○○發生事
    故云云，然查，告訴人乙○○於原審證稱：我跌倒爬起來後
    ，當時肇事車輛就停放在前方不遠，我走過去問被告是否知
    道撞到人，被告說知道，我將被告的鑰匙拔起，抄完車牌後
    就將車鑰匙還給被告，我打電話報警，跑去對面問肇事地點
    的地址時，就看到被告直接騎走了（見原審卷第40頁），證
    人甲○○亦於原審證稱：因為我倒地後很痛，我叫我兒子（
    告訴人乙○○）把機車扶起後去追前面那台機車，因為被告
    停在前面，我兒子就過去抄他的車牌並直接把車鑰匙拔起，
    抄好車牌後鑰匙有還他，之後我兒子就打電話報警，但被告
    就騎車離開等語（見原審卷第37頁），核與證人謝明翰於原
    審證稱：我聽到聲音後回頭看，看到告訴人機車倒在地上，
    其中一人起來把機車扶起，並且騎車過來我們這裡，另一女
    子是在原地坐著，該名男子騎過來後就對我們說我們撞到人
    ，並把我們的機車鑰匙抽走，將我們的機車車牌號碼抄起來
    等情相符（見原審卷第42頁），顯見告訴人乙○○於事故當
    時確有告知被告已撞到人，故被告於原審辯稱不知有與告訴
    人乙○○、甲○○發生事故云云，顯無可採。
  (五)證人甲○○、乙○○均於原審證稱被告離去時並未留下姓名
    、資料（見原審卷第41頁），證人謝明翰亦於原審證稱被告
    離去時並未跟告訴人等告知姓名、住址、電話等資料，亦未
    說明要如何處理本件事故（見原審卷第42頁），可見被告係
    已知悉其機車撞到他人，仍未留下處理，而趁隙逃離，被告
    顯有駕駛動力交通工具肇事，致人受傷而逃逸之行為，足堪
    認定。
  (六)綜上所述，被告上揭所辯均屬圖卸刑責之詞，應均不足採，
    其上揭罪證明確，犯行均堪認定。
四、核被告所為，係犯刑法第284條第1項前段之過失傷害罪及同
    法第185條之4之肇事逃逸罪。被告以一過失行為同時觸犯使
    告訴人乙○○、甲○○受傷，為想像競合犯，應從一重之過
    失傷害罪處斷。被告所犯上開二罪，犯意各別，行為互異，
    應予分論併罰。惟查被告所犯二罪均在96年4月24 日以前，
    所犯之罪合於中華民國96年罪犯減刑條例第2條第1項第3 款
    規定之減刑條件，應依該條例第2條第1項第3款、第7條之規
    定予以減刑，原判決未及適用上開中華民國96年罪犯減刑條
    例對被告予以減刑，且被告已於犯後96年7 月15日與告訴人
    達成和解，有和解書在卷可稽（見原審卷第71頁），原審於
    量刑時亦未及審酌是否併予宣告緩刑，均有未洽，被告上訴
    意旨以伊與告訴人有和解，指摘原判決不當為有理由，原判
    決既有上揭可議之處，自仍應由本院將原判決予以撤銷改判
    。審酌被告未注意兩車併行之間隔致告訴人等受傷，於明知
    肇事後仍逃離現場，於原審審理中一再飾詞否認，惟於本院
    審理中坦承不諱，且現與告訴人達成和解等一切情狀，分別
    量處如主文所示之宣告刑，並依上開罪犯減刑條例第2條第1
    項第3款、第7條、第9條之規定，於判決主文同時諭知減其
    宣告刑二分之一之減得之刑，並定其應執行刑，及諭知如易
    科罰金之折算標準。惟查被告未曾因故意犯罪受有期徒刑以
    上刑之宣告，有本院被告前案紀錄表在卷可稽，且於犯後，
    業於96年7月15日與告訴人達成和解，有和解書在卷可稽，
    本件被告經此次受刑之宣告後當知警惕，信無再犯之虞，因
    認被告所受刑之宣告以暫不執行為適當，爰併予宣告緩刑二
    年，以勵自新。
據上論斷，應依刑事訴訟法第369條第1項前段、第364條、第299
條第1項前段，刑法第284條第1 項前段、第185條之4、第55條、
第41條第1項前段、第2項、第51條第5款、第74條第1項第1 款，
中華民國96年罪犯減刑條例第2條第1項第3款、第7條、第9 條，
刑法施行法第1條之1第1項、第2項前段，判決如主文。
本案經檢察官邱美育到庭執行職務。
中　　華　　民　　國　　96　　年　　8 　　月　　30　　日
　　　　　　　　  刑事第三庭  審判長法　官  許國宏
　　　　　　　　　　　　　　　　　  法　官  許增男
　　　　　　　　　　　　　　　　　  法　官  楊貴志
以上正本證明與原本無異。
如不服本判決，應於收受送達後十日內向本院提出上訴書狀，其
未敘述上訴之理由者並得於提起上訴後十日內向本院補提理由書
（均須按他造當事人之人數附繕本）。
                                    書記官  陳盈璇
中　　華　　民　　國　　96　　年　　8 　　月　　31　　日
附錄：本案論罪科刑法條全文
刑法第185-4條
駕駛動力交通工具肇事，致人死傷而逃逸者，處六月以上五年以
下有期徒刑。
刑法第284條
因過失傷害人者，處六月以下有期徒刑、拘役或五百元以下罰金
，致重傷者，處一年以下有期徒刑、拘役或五百元以下罰金。
從事業務之人，因業務上之過失傷害人者，處一年以下有期徒刑
、拘役或一千元以下罰金，致重傷者，處三年以下有期徒刑、拘
役或二千元以下罰金。
